臺灣板橋地方法院交通事件裁定　　　　96年度交聲字第531 號
原處分機關　交通部公路總局臺北區監理所
異　議　人　甲○○
即受處分人
上列受處分人因違反道路交通管理處罰條例案件，對於交通部公
路總局臺北區監理所94年11月10日所為之處分（原處分：北監自
裁字裁00-000000000號），聲明異議，本院裁定如下：
    主  文
異議駁回。
    理  由
一、按道路交通管理處罰條例第87條第1 項係規定：受處分人不
    服第8 條主管機關所為之處罰得於接到裁決之翌日起20日內
    向管轄地方法院聲明異議。又按，處理違反道路交通管理事
    件，有關文書送達之程序，依行政程序法之規定；送達由郵
    政機關送達者，以一般郵遞方式為之，以郵務人員為送達人
    ，並準用依民事訴訟法施行法第3 條訂定之郵政機關送達訴
    訟文書實施辦法；送達，有不能向應受送達人之住居所、事
    務所、營業所或就業處所為之者，或有於應送達處所不獲會
    晤應受送達人時，不能將文書付與有辨別事理能力之同居人
    、受僱人或應送達處所之接收郵件人員之情形者，得將文書
    寄存送達地之地方自治或警察機關，並作送達通知書2 份，
    1 份黏貼於應受送達人住居所、事務所、營業所或其就業處
    所門首，另1 份交由鄰居轉交或置於該送達處所信箱或其他
    適當位置，以為送達。而由郵政機關為送達者，得將文書寄
    存於送達地之郵政機關。寄存機關自收受寄存文書之日起，
    應保存3 個月，此於違反道路交通管理事件統一裁罰基準及
    處理細則第5 條、行政程序法第68條、第74條分別定有明文
    。再按，民事訴訟文書之寄存送達，依民國92年2 月7 日修
    正公布、同年9 月1 日施行之民事訴訟法第138 條第2 項規
    定，自寄存之日起，經10日發生效力，此因應受送達人未必
    能即時領取訴訟文書而知悉其內容，故特設此規定以保障其
    權益。行政程序法雖未如前述民事訴訟法增設第138 條第2
    項規定，但基於保障應受送達人權益之同一理由，解釋上應
    認為有上開規定之類推適用（臺灣高等法院95年度交抗字第
    751 號裁定意旨參照）。末按，交通法庭認聲明異議不合法
    律上之程式或其異議權已經喪失者，應以裁定駁回之，道路
    交通管理處罰條例第89條後段所授權訂立之道路交通案件處
    理辦法第18條前段亦定有明文。故受處分人自應於上開規定
    之期間內向法院聲明異議，倘受處分人逾期異議，即於法不
    合，法院自應裁定駁回。
二、聲明異議略以：異議人從未收受原處分機關寄發之北監自裁
    字裁00-000000000號違規單、裁決書案等掛號郵件，怎可以
    郵差已送達為由裁罰。又異議人自94年以前遷入臺北縣新莊
    市○○街9 號2 樓之戶籍地，租屋地址是臺北縣新莊市○○
    街11號2 樓，因此所有戶籍文件都未送達異議人，致造成車
    輛被逾檢註銷，異議人於日前繳足所有款項先辦理逾註重領
    ，但對於罰責部分不服，遵從申訴程序，提供相關證明文件
    ，而為原處分機關回覆依行政程序法第74條規定辦理寄存送
    達在案為由而退回，然行政程序法第72條所規定送達應受送
    達人之「住居所」，但在行政機關辦公處所或他處會晤應受
    送達人時，得於會晤處所。異議人於96年3 月7 日提出申訴
    ，承辦人回覆僅說明依行政程序法規定，本案仍應依章裁處
    ，真正原因未說明，異議人不服再於96年3 月20日申訴，承
    辦人仍以96年3 月13日北監自字第0962003554號函函復依章
    裁罰在案，並未說明不同意之原因，異議人深疑為何其他類
    似案件申訴結果有不一致之回應，而異議人與其他類似案件
    提供之證明文件都相似，故不服提起聲明異議等語。
三、經查：
    (一)、異議人所有之車號：AN-3011 號自用一般小客車，因未
        於定期檢驗日即94年1 月8 日前後1 個月內辦理車輛檢
        驗事宜，而於94年4 月6 日凌晨零時許，有「不依限期
        參加定期檢驗」之違規，為臺北區監理所（即原處分機
        關）舉發涉有違反道路交通管理處罰條例第17條第1 項
        之違規《本院按：道路交通管理處罰條例嗣於94年12月
        28日修正，並經行政院於95年6 月23日以院臺交字第09
        50087685號令發布除第29條之2 、第31條、第31條之2
        、第32條之1 、第42條、第73條、第82條至第84條定自
        96年1 月1 日施行外，其餘條文均自95年7 月1 日起施
        行。惟本案異議人違規事實係94年4 月6 日，且原處分
        機關初次裁處時間為94年11月10日，兩者均在上揭法律
        修正發布施行前，顯無新舊法比較適用問題，附此說明
        。》，應到案日期為94年5 月16日，應到案處所為臺北
        區監理所，因異議人未依期繳納罰鍰、繳送號牌及行照
        暨參加檢驗，復未依期限到案聽候裁決，而經原處分機
        關於94年11月10日，以北監自裁字裁00-000000000號逕
        行裁處異議人罰鍰新臺幣（下同）1,400 元，並自94年
        11月10日起註銷其牌照（繳送號牌及行照），責令檢驗
        ；且處罰主文欄復詳細記載：「一、．．．罰鍰限於94
        年12月10日前繳納。二、上開罰鍰逾期不繳納之處分：
        （一）自94年12月11日起加倍罰鍰為2,800 元，並限於
        94年12月25日前繳納。（二）加倍罰鍰於94年12月25日
        前繳納，逾期仍不繳納者，依法移送強制執行。（三）
        汽車牌照經吊銷或註銷者，非經公路主管機關檢驗合格
        ，不得再行請領。」。前揭裁決書經原處分機關送交郵
        務機關向異議人當時車籍所在之「臺北縣新莊市○○街
        9 號2 樓」地址為送達，於94年11月15日中午12時，由
        郵件投遞人員送達上址，因未獲會晤應受送達之異議人
        本人，亦無受領文書之同居人、受僱人或應送達處所接
        收郵件人員，乃於同日將該文書寄存於上址所轄之新莊
        新泰路郵局，並作送達通知書2 份，1 份黏貼於應受送
        達人住居所、事務所、營業所或其執業處所門首，1 份
        置於該受送達處所信箱或其他適當位置，以為送達，且
        自寄存送達之翌日起經10日、即94年11月25日中午12時
        發生合法送達效力，此有原處分機關所附裁決書、寄存
        送達證書影本等內容可據。又，本件異議人之車籍登記
        地址為「臺北縣新莊市○○街9 號2 樓」，核與異議人
        之戶籍登記地址相符；且自原處分機關於94年11月10日
        作成上開處分書，並於94年11月15日中午12時，向異議
        人前述車籍登記地址為郵務送達，因未獲會晤應受送達
        之異議人本人，亦無受領文書之同居人、受僱人或應送
        達處所接收郵件人員，乃於同日寄存於新莊新泰路郵局
        以為送達，迄自94年11月25日發生寄存送達效力之日止
        ，期間均未有變更，此亦有異議人提出之戶籍謄本影本
        、本院職權查列之法務部戶役政連結作業系統表1 份在
        卷可按，足悉原處分機關為前揭裁決書之送達程序，已
        依法完足並生合法送達效力。
    (二)、再，依道路交通安全規則第23條第1 項「汽車車身式樣
        、輪胎隻數或尺寸、燃料種類、座位、噸位、引擎、車
        架、車身、頭燈等設備或使用性質、顏色、汽車所有人
        名稱、地址等如有變更，均應向公路監理機關辦理登記
        」之規定，如汽車所有人之住所已有變更，即應向公路
        監理機關辦理申報變更登記。茍異議人已變更其住所，
        卻未依前開規定向公路監理機關辦理申報變更登記，致
        該裁決書無法送達予異議人收受，郵政人員乃依法將上
        開裁決書寄存送達於該址所轄之新莊新泰路郵局，自94
        年11月25日發生寄存送達之效力，則異議人因其未依規
        定辦理車籍地址變更，致生漏收裁決書之不利事由，即
        應歸責於異議人本身，對於裁決書已生合法送達之效力
        自不生影響。
    (三)、第查，原處分機關係位在臺北縣樹林市○○路248 巷7
        號，異議人之車籍登記地址則為臺北縣新莊市○○街9
        號2 樓，雖非同屬在一個縣轄市，但均在本院管轄區域
        內，依司法院所發布之「法院訴訟當事人在途期間標準
        」第4 條第1 款第2 目規定，異議人聲明異議之在途期
        間應扣除2 日，故異議人如欲聲明異議，應於上開裁決
        送達翌日起22日（法定20日不變期間加上2 日在途期間
        ）內為之，經計算結果，末日應為94年12月17日（星期
        六），而依行政程序法第48條第4 項後段規定，期間之
        末日為星期六者，以其次星期一上午為期間之末日，則
        至遲應於94年12月19日中午12時前提出，故94年12月19
        日中午12時為本件異議提出期間之末日。查以，異議人
        固有於96年3 月7 日、96年3 月20日，迭次向原處分機
        關提出伊實際租屋為臺北縣新莊市○○街11號2 樓，伊
        並未收受94年11月10日逾檢註銷裁決書之不服陳述，然
        而，異議人異議狀遲至96年4 月14日方始送達於原處分
        機關，此有原處分機關收文章之異議人所提之「聲明異
        議狀」1 份附卷為憑，核究異議人所為不服聲明異議之
        意思表示，顯然均已逾聲明異議之法定不變期間。揆諸
        首開說明，本件異議不合法，應予駁回。
四、據上論斷，應依道路交通案件處理辦法第18條，裁定如主文
    。
中　　華　　民　　國　　96　　年　　4 　　月　　26　　日
　　　　　　　　　　　　交通法庭法　官　黎錦福
上列正本證明與原本無異。
如不服本裁定，應於裁定送達後5 日內向本院提出抗告狀。
                                書記官  蔡麗春
中　　華　　民　　國　　96　　年　　4 　　月　　26　　日
